【裁判字號】    98,抗,291
【裁判日期】    980824
【裁判案由】    聲請再審
【裁判全文】
臺灣高等法院高雄分院刑事裁定           98年度抗字第291號
抗  告  人
即受判決人  甲○○
上列抗告人因聲請再審案件，不服臺灣高雄地方法院中華民國98
年7 月15日裁定（98年度聲再字第12號），提起抗告，本院裁定
如下：
    主  文
抗告駁回。
    理  由
一、本件抗告意旨略以：(一)抗告人即受判決人甲○○之警詢筆錄
    ，並非出於自由意思，因當時警察林政憲對抗告人開九槍，
    抗告人之小腿中兩槍，非常害怕，且既然身受槍傷，又如何
    製作筆錄？本案係警察寫好筆錄後，拉抗告人的手捺指印，
    並命抗告人簽名，該警詢筆錄既非出於抗告人的自由意思，
    且與事實不符，依法不得為證據。(二)抗告人於偵查中已將詳
    情報告檢察官，案發之時，抗告人僅係無照駕駛，為違反交
    通法規之行政處罰案件，何有持石塊衝撞警察，並撕破警察
    林政憲衣服之必要？二者刑罰差異甚大，抗告人豈有甘冒犯
    重罪（刑罰）以避輕罪（罰鍰）之可能？(三)證人蔡忠慶於臺
    灣高雄地方法院證稱：抗告人檢石塊並撕破林政憲警察上衣
    云云。惟證人蔡忠慶為林政憲隱暪，其證詞已難信為真實。
    況且，證人蔡忠慶對於抗告人當天穿什麼衣服，一問三不知
    ，且自稱當時距現場有一百五十公尺之遠，又如何看清抗告
    人檢石塊衝向林政憲作勢攻擊? 抗告人既已小腿受槍傷，站
    立不穩，又如何「衝撞」並「撕破」林政憲之衣服? 證人蔡
    忠慶之證言顯與常情有違，亦與經驗法則不符，不足採信。
    (四)本案發生當天，抗告人是騎機車載飼料袋包裝之銅廢料、
    消防栓銅頭、銅製輪胎吹管，冷氣銅條等物數包，並非違禁
    物品，乃林政憲竟對未有駕駛執照之抗告人連開九槍，打中
    抗告人之小腿，顯然執法過當；事後為掩飾罪行，竟撕破衣
    服，誣指抗告人持石塊衝向他作勢攻勢，與伊拉扯云云。惟
    當天抗告人已受傷，無法行動，並未靠近林政憲，更未丟石
    塊及撕破林政憲衣服，反而係林政憲踢抗告人機車數十下，
    抗告人為被害人，及林政憲卻以抗告人妨害公務移送偵辦，
    實乃顛倒是非，誣告抗告人，本案自有再審原因。(五)本案係
    二審終結案件，本有刑事訴訟法第421 條不得上訴第三審案
    件再審事由之適用。凡是卷內重要證據未予斟酌者，皆應斟
    酌。抗告人為還原真相，請朋友拍現場照片13張，以證明當
    天發生之經過，相關之路程及開槍地點，該等現場照片如經
    斟酌，抗告人可受有利之裁判，得為再審事由，原裁定竟以
    該等照片係98年3 月間原確定判決上訴駁回後所拍攝，無法
    動搖原確定判決依證據資料所作事實之認定，而不予採信，
    採證有違背證據法則，本件自有再審原因。
二、按有罪之判決確定後，因發現確實之新證據，足認受有罪判
    決之人應受無罪、免訴、免刑或輕於原判決所認罪名之判決
    ，為受判決人之利益，得聲請再審，刑事訴訟法第420 條第
    1 項第6 款定有明文。又所謂發見確實之新證據，係指就新
    證據之本身形式上觀察，毋須經調查程序，顯然可認為足以
    動搖原確定之判決者而言（最高法院40年台抗字第2 號判例
    參照）。
三、本件聲請人即受判決人甲○○於民國97年5 月16日9 時許，
    騎乘車號ONV-426 之重型機車沿高雄縣茄萣鄉○○○段路由
    南向北行駛，行至該路與成功路口交岔口處時，適有高雄縣
    政府警察局湖內分局茄萣分駐所警員林政憲、劉明芳在該處
    執行交通稽查勤務，被告因騎機車運載飼料袋包裝之銅廢料
    、消防栓銅頭、銅製輪胎吹管、冷氣銅條等物數包，經警懷
    疑所運載者係竊贓，趨前欲予盤查，被告即騎機車加速朝向
    警員劉明芳衝撞後逃逸，劉明芳因閃避得宜，並未受傷；另
    一警員林政憲見狀，乃騎乘警用機車追緝被告，至高雄縣湖
    內鄉○○○段2536地號前產業道路上，見被告因車速過快摔
    倒，乃上前抓住被告，被告為圖逃脫，基於妨害公務之犯意
    ，與林政憲拉扯，致林政憲警察上衣被撕裂1.7 公分；又因
    林政憲對空鳴槍示警，被告遂就地撿拾石塊衝向林政憲作勢
    攻擊，林政憲乃朝地面開槍喝阻，被告腳部遭子彈碎片擊中
    受傷，始放下石塊跳入附近水溝逃離現場，嗣為警循線查獲
    ，經檢察官以妨害公務罪提起公訴（97年度偵字第14462 號
    ），經臺灣高雄地方法院以97年度易字第1246號判處被告有
    期徒刑6 月，如易科罰金，以新台幣1 仟元折算壹日，嗣被
    告上訴未敘述具體理由，經本院判決駁回上開確定在案等情
    ，有判決書及臺灣高等法院被告前案紀錄表在卷為憑，並經
    原審法院依職權調閱上揭偵、審卷宗核閱無訛。
四、聲請人雖稱其警詢筆錄與事實不符，未拿石塊作勢攻擊員警
    ，亦未扯破警員衣服，證人即民眾蔡忠慶於審理中偽證，警
    員林政憲提出之破損衣服亦係偽造等語；然查，本件聲請人
    為圖逃脫，基於妨害公務之犯意，與警員林政憲拉扯，致林
    政憲上衣被撕裂1.7 公分；又因林政憲對空鳴槍示警，聲請
    人遂就地撿拾石塊衝向林政憲作勢攻擊等情，業據前案證人
    即警員劉明芳、林政憲於偵查中結證屬實，並經證人即民眾
    蔡忠慶於警詢、偵訊及原審法院審理時證述明確；況聲請人
    於警詢及檢察官偵查初訊時，亦均供認有撿拾石頭之事實（
    偵卷第10、26頁）。本件原確定判決業已詳細敘明形成聲請
    人有罪心證之理由及判斷之依據，並就聲請人有利及不利之
    處逐一指陳甚詳，且對於聲請人否認犯行，所為辯解要屬卸
    責之詞，不足採取之原因，依憑相關卷證資料，詳加指駁，
    原確定判決所為犯罪事實之認定，均有卷內證據資料足憑，
    所為證據之取捨，並無違背論理法則或經驗法則。
五、至聲請人雖提出現場照片13張作為新證據，請求調查現場狀
    況；惟聲請人自承提出之照片，係前案上訴駁回後，重回現
    場，另請朋友幫忙拍攝，拍攝時間係於98年3 月間左右（見
    原審98年7 月9 日訊問筆錄），觀諸聲請人提出之照片，係
    聲請人騎車狀態、道路地點，或機車倒地畫面；就聲請人提
    出之照片13張，作形式上觀察，顯均無法動搖原確定判決之
    基礎（例如被告就地撿拾石塊，衝向員警林政憲作勢攻擊等
    情），或依其他證據資料所作事實之認定（例如被告基於妨
    害公務之犯意，拉扯員警林政憲衣服，致林政憲上衣破損等
    情），揆諸前揭說明，此等證據自不具有影響性。
六、本件聲請人所舉之新證據，非經調查程序，不足以明瞭其是
    否真實；且就其形式觀察，亦難認為足以動搖原確定判決。
    依前開判例之意旨，聲請人之聲請應認無再審理由；原審因
    而依法駁回其再審之聲請，核無不合。本件抗告，並無理由
    ，應予駁回。另其所提出之相片，既係係原確定判決確定後
    始行拍攝並提出，則原確定判決於判決時自無從加以斟酌，
    即與刑事訴訟法第421 條之規定不符，附此敘明。
七、據上論結，應依刑事訴訟法第412 條，裁定如主文。
中    華    民    國    98    年    8     月    24    日
                  刑事第三庭    審判長法  官  周賢銳
                                      法  官  黃憲文
                                      法  官  黃仁松
以上正本證明與原本無異。
不得再抗告。
中    華    民    國    98    年    8     月    25    日
                                      書記官  林家煜


司法院資訊處製作；財團法人民間司法改革基金會備份。
